臺灣板橋地方法院民事判決　　　　　　 95年度重訴字第288號
原　　　告　　戊○○
　　　　　　　丙○○
　　　　　　　丁○○
前列三人共同
訴訟代理人　　廖大鵬律師
被　　　告　　甲○○
　　　　　　　庚○○
　　　　　　　己○○
　　　　　　　辛○○
　　　　　　　乙○○
上列當事人間請求拆屋還地事件，經本院於民國96年5 月17日言
詞辯論終結，判決如下：
    主  文
被告辛○○、甲○○、己○○、庚○○應將坐落台北縣鶯歌鎮○○段一０二五地號，如附圖1025(2)所示面積一一二平方公尺，及
1025(4)所示面積一五平方公尺土地上之建物拆除，並將占用之土
地遷讓返還原告戊○○、丙○○、丁○○及其他共有人全體。
被告乙○○應將坐落台北縣鶯歌鎮○○段一０二五地號，如附圖
1025(1)所示面積五三平方公尺，及1025(5)所示面積一平方公尺土
地上之建物拆除，並將占用之土地遷讓返還原告戊○○、丙○○
、丁○○及其他共有人全體。
訴訟費用由被告辛○○、甲○○、己○○、庚○○負擔十分之七
，其餘由被告乙○○負擔。
    事實及理由
一、本件被告甲○○、己○○、庚○○、乙○○未於言詞辯論期
    日到場，核無民事訴訟法第386 條各款所列情形，爰依原告
    聲請，由其一造辯論而為判決。
二、原告起訴主張：
  (一)緣坐落台北縣鶯歌鎮○○段一０二五地號土地係兩造與訴外
    人林茂坤、謝戇淡所分別共有，原告戊○○之應有部分為93
    6/12636 ，原告丙○○之應有部分為1872/12636，原告丁○○之應有部分為3744/12636，被告甲○○、己○○、庚○○
    瑜之應有部分均為195/14040 ，被告辛○○之應有部分為19
    5/4680，被告乙○○之應有部分為32/468。而被告辛○○、
    甲○○、己○○、庚○○未經全體共有人同意，在上揭土地
    如附圖1025(2)、(4)所示部分之土地上，改建詹大欽原有之房
    屋，另被告乙○○亦未經全體共有人同意，在上揭土地如附
    圖1025(1)、(5)所示部分之土地上搭建建物，則被告係無正當
    權源分別在系爭土地上搭蓋建物加以占有使用，原告為此提
    起本件訴訟。
  (二)為此，依據民法第767條規定，請求被告辛○○、甲○○
   、己○○、庚○○應將坐落台北縣鶯歌鎮○○段1025地號土
    地上，如附圖1025(2)、(4)所示之地上物拆除，並將占用之土
    地遷讓返還原告戊○○、丙○○、丁○○及其他共有人全體
    。被告乙○○應將坐落台北縣鶯歌鎮○○段1025地號土地
    上，如附圖1025(1)、(5)所示之地上物拆除，並將占用之土地
    遷讓返還原告戊○○、丙○○、丁○○及其他共有人全體。
三、被告則抗辯：
  壹、辛○○部分：
  (一)被告辛○○與已過世之弟弟詹萬傳（即同案被告甲○○之夫
    、被告己○○與庚○○之父）早於66即向已過世之訴外人黃
    樹木購得系爭1025地號土地上之房屋，此房屋乃日據時代之
    舊屋，歷經各屋主依屋況整修過，且被告辛○○與詹萬傳自
    黃樹木購得此房屋，有買賣契約書與稅單可證，此房屋並非
    被告辛○○之父親詹大欽所建，被告辛○○自有此房屋之所
    有權及使用權。
  (二)被告辛○○所購買之房屋，門牌號碼為台北縣鶯歌鎮○○○
    路62巷27號，並非如原告所稱係無門牌號碼，78年29號房屋
    旁之巷道拓寬為鶯歌鎮○○路，所以29號房屋被拆除變成馬
    路，27號房屋之牆壁與原有屋樑，也因道路拓寬而被拆除破
    壞，被告辛○○為此房屋之所有人，此房屋因上述道路拓寬
    而遭漏水不堪使用，乃花了50萬元來整修房屋，作為倉庫使
    用，並非擅自在土地上改建房屋。
  (三)被告辛○○擁有此房屋所有權時，原告並非土地共有人，原
    告係在78年、81年、82年才陸續購得土地持分，此房屋本就
    在系爭土地上，也只占有系爭土地之小部分，被告辛○○係
    合法買賣取得，並非擅自興建，亦無占有他人土地之意圖，
    自應受法律之保障。
  (四)系爭土地共78.65 坪，此房屋大約只有10幾坪，被告辛○○
    家族早在66年即購得6,0000000 坪之土地，76年時曾洽土主
    謝先生，表示欲增購此房屋範圍內之全部土地，但地主稱被
    告所擁有之土地面積己足夠此房屋之面積。
  (五)為此，請求駁回原告之訴。
四、經查系爭1025地號土地之面積為260 平方公尺，由兩造與訴
    外人林茂坤、謝戇淡所分別共有，原告戊○○之應有部分為
    936/12636 ，原告丙○○之應有部分為1872/12636，原告丁○○之應有部分為3744/12636，被告甲○○、己○○、庚○○瑜之應有部分均為195/14040 ，被告辛○○之應有部分為
    19 5/4680 ，被告乙○○之應有部分為32/468；及被告辛○○、甲○○、己○○、庚○○所有27建號占有系爭1025地號
    如附圖1025(2)所示面積112 平方尺，1025(4)所示面積15平方
    公尺，兩者合計面積127 平方公尺之土地；被告乙○○所有
    之建物占用系爭1025地號如附圖1025(1)所示面積53平方公尺
    ，1025(5)所示面積1 平方公尺，兩者合計面積為54平公尺之
    土地等情，已據原告提出土地登記謄本1 件為證，並經本院
    於95年11月10日會同台北縣樹林地政事務所至現場測量，製
    作土地複丈成果表1 紙附卷可稽，自堪信為真實。
五、按所有人對於無權佔有或侵奪其所有物者，得請求返還之，
    對於妨害其所有權者，得請求除去之，民法第767 條前段、
    中段分別定有明文；而以無權占有為原因，請求返還所有物
    之訴，被告倘係以「非無權占有」資為抗辯者，原告就被告
    無權占有之事實，並不負舉證責任。換言之，被告應就其取
    得占有係有正當權源之事實，舉證證明；倘被告不能證明其
    占有權源，則自應認原告之請求為有理由（最高法院92年度
    臺上字第312 號判決意旨參照）。被告辛○○雖抗辯：其所
    有之27號房屋係於66年間向訴外人黃樹木購買，自有使用系
    爭土地之合法權源云云，惟查訴外人黃樹木如有使用系爭土
    地之合法權源，則被告辛○○等向其購買，固得承受黃樹木
    之合法權源，然如黃樹木係無權占用系爭土地，則被告辛○○等既係向黃樹木購買系爭27號房屋，自不可能取得大於前
    手之權利，當然亦屬無權占用系爭土地。因此，此部分之爭
    點在於訴外人黃樹木是否有使用系爭土地之合法源權，而關
    於黃樹木是否有使用系爭土地之合法源權，係被告辛○○等
    取得使用系爭土地合法權源之前提，惟被告辛○○等並未就
    此舉證以實其說，尚難認被告辛○○等係有權占有使用系爭
    土地。
六、再按各共有人按其應有部分，對於共有物之全部雖有使用收
    益之權，惟共有人對於共有物之特定部分使用收益，仍須徵
    得他共有人全體之同意，非謂共有人得對於共有物全部或任
    何一部有自由使用收益之權利。如共有人不顧他共有人之利
    益，而就共有物之全部或一部任意使用收益，即屬侵害他共
    有人之權利。查被告辛○○、甲○○、己○○、庚○○未經
    全體共有人同意即占有使用系爭土地如附圖1025(2)、(4)所示
    部分，被告乙○○未經全體繼承人同意，即占用使用系爭土
    地如附圖1025(1)、(5)所示部分，係屬不法侵害他共有人之權
    利，原告自得請求被告拆除還地，並將占用土地返還原告與
    其他共有人全體。
七、從而，原告依據民法第767 條之規定，請求被告辛○○、甲○○、己○○、庚○○將占用系爭土地如附圖1025(2)、(4)所
    示部分之建物拆除，並將占用土地返還原告與其他共有人全
    體，及請求被告乙○○將占用系爭土地如附圖1025(1)、(4)所
    示部分之建物拆除，並將占用土地返還原告與其他共有人全
    體，為有理由，應予准許。
七、結論：原告之訴為有理由，依民事訴訟法第385 條第1 項前
    段、第78條，判決如主文。
中　　華　　民　　國　　96　　年　　5 　　月　　17　　日
                  民事第三庭    法　官　何君豪
以上正本係照原本作成
如對本判決上訴，須於判決送達後20日內向本院提出上訴狀
中　　華　　民　　國　　96　　年　　5 　　月　　17　　日
                                書記官　蕭興南
